【裁判字號】    95,簡上,117
【裁判日期】    951108
【裁判案由】    第三人異議之訴
【裁判全文】
臺灣高雄地方法院民事判決             95年度簡上字第117號
上  訴  人  甲○○
訴訟代理人  徐豐益律師
被  上訴人  合作金庫銀行股份有限公司
法定代理人  丙○○
訴訟代理人  乙○○
上列當事人間第三人異議之訴事件，上訴人對於民國95年3 月28
日本院高雄簡易庭94年度雄簡字第3891號第一審判決提起上訴，
本院於民國95年10月25日言詞辯論終結，判決如下：
    主      文
原判決關於駁回後開第二項之訴及除確定部分外訴訟費用之裁判
均廢棄。
本院民國九十三年度執字第四六八二二號拍賣抵押物強制執行事
件，就上訴人所有坐落高雄市○○區○○段二小段三０一地號土
地上，暫編建號三二九四號即門牌號碼高雄市新興區○○○街一
三六巷十一號、總面積二十七點七九平方公尺未保存登記建物壹
棟，所為之強制執行程序應予撤銷。
第一審（除確定部分外）及第二審訴訟費用由被上訴人負擔。
    事實及理由
一、上訴人起訴主張：坐落高雄市○○區○○段2 小段281 、28
    1-1 地號土地上，暫編3293建號即門牌號碼高雄市新興區○
    ○○街136 巷1 號；同小段301 地號土地上，暫編3294建號
    即門牌號碼高雄市新興區○○○街136 巷11號及暫編3295建
    號即門牌高雄市新興區○○○街132 號未保存登記房屋各1
    棟（下合稱系爭建物），分別為訴外人蕭偕茂、楊邱好及蘇
    蔡瑞霓所興建，輾轉讓與訴外人于輔慧後，再讓與訴外人張
    靜怡。嗣上訴人於民國91年10月22日向張靜怡購得系爭建物
    後，已將系爭3294建物拆除重建，則上訴人自為該建物之原
    始所有人。因于輔慧前以其所有而信託登記張靜怡名下之上
    開281 、301 地號土地設定最高限額抵押權，陸續向被上訴
    人借款未償，而遭被上訴人聲請拍賣抵押物獲准，現由本院
    93年度執字第46822 號受理在案（下稱系爭執行事件），尚
    未執行完畢。詎系爭執行事件竟依被上訴人之聲請，將非抵
    押權效力所及之系爭建物一併查封拍賣，致上訴人之權益受
    損，爰依法提起第三人異議之訴，求為判決：系爭執行事件
    就系爭建物所為之強制執行程序應予撤銷。（嗣經原審判決
    上訴人全部敗訴，上訴人不服而提起上訴後，於本院撤回系
    爭3293、3295建物部分之上訴）於本院聲明：(一)原判決關於
    第(二)項所示部分廢棄；(二)上開廢棄部分，系爭執行事件就系
    爭3294建物所為之強制執行程序應予撤銷。
二、被上訴人則以：系爭3294建物雖經重新整修，惟其建物主體
    結構未改變，屋頂舊有鐵架未拆除，僅翻新鐵皮，屋內牆壁
    未拆除重建，僅重新粉刷油漆，因建物主體未滅失，自仍屬
    原始起造人楊邱好所有，則上訴人主張其為系爭3294建物之
    所有權人而提起本訴，即屬無據等語置辯。於本院聲明：上
    訴駁回。
三、兩造不爭執之事項：
  (一)系爭3294建物之原始起造人為楊邱好，於86年11月19日出售
    于輔慧，于輔慧於90年3 月20日贈與張靜怡，張靜怡於91年
    10月22日出售上訴人。
  (二)于輔慧以其所有而信託登記張靜怡名下之高雄市○○區○○
    段2 小段281 、301 地號土地設定最高限額抵押權，陸續向
    被上訴人借款未償，而遭被上訴人聲請拍賣抵押物獲准，現
    由系爭執行事件受理在案，尚未執行完畢。
  (三)系爭執行事件將系爭3294建物併付查封拍賣。
四、本件經兩造協議簡化爭點為：(一)上訴人是否為系爭3294建物
    之所有權人？(二)上訴人得否請求撤銷系爭執行事件就系爭32
    94建物所為之強制執行程序？
五、上訴人是否為系爭3294建物之所有權人？
  (一)按稱不動產者，謂土地及其定著物，民法第66條第1 項定有
    明文。此處所謂之定著物，係指非土地之構成部分，繼續附
    著於土地，而達一定經濟上目的，不易移動其所在之物而言
    。凡屋頂尚未完全完工之房屋，其已足避風雨，可達經濟上
    使用之目的者，即屬土地之定著物，最高法院亦著有63年度
    第6 次民庭庭推總會議決議(一)可資參照。是以，房屋是否屬
    於定著物而具有獨立之所有權，應以其是否足以遮避風雨而
    達經濟上使用之目的為斷，如房屋經拆除後，已達不足以遮
    避風雨供人日常起居使用之程度，依社會交易觀念認為不具
    獨立之經濟上使用價值者，即不能認屬房屋或其他定著物，
    自亦不屬具有獨立所有權之物。
  (二)經查，上訴人係於91年10月22日購得系爭3294建物，且該建
    物曾於同年12月間重新整修等情，為被上訴人所不爭執（見
    原審卷第65頁、本院卷第19、35頁），復有源忠義企業有限
    公司估價單1 紙及照片9 張在卷可稽（見原審卷第52至57頁
    ），足徵上訴人為系爭3294建物整修時之事實上處分權人，
    始由其出資整修該建物，此應與一般情理相符。復參以前揭
    估價單亦記載客戶為上訴人，如此足認上訴人應為出資整修
    系爭3294建物之人。被上訴人單純否認，惟並未提出證據以
    資佐證，自難採信。
  (三)次查，上訴人於整修系爭3294建物時，係拆除原有屋頂重新
    搭建屋頂，左右牆面則利用高雄市新興區○○○街136 巷9
    號、13號之牆面重新粉刷，另與同街132 號交接處之後側牆
    壁則重新疊磚，並搭蓋鐵架、前設鐵捲門而成等情，為被上
    訴人所不爭執（見本院卷第35頁），並有照片9 張在卷可憑
    （見原審卷第53至57頁），復經原審會同兩造到場履勘屬實
    ，製有勘驗筆錄1 份可稽（見原審卷第90至92頁），自堪信
    為真實。再觀諸系爭3294建物之整修過程，其原有屋頂、鐵
    架及後側牆壁均已全面拆除，僅存屋外遮雨棚鐵架未拆；原
    有右側圍牆水泥板已拆除一半，此有照片3 張在卷可佐（見
    原審卷第78、79頁），據此足認系爭3294建物於整修時已完
    全拆除原有屋頂及後側牆壁，右側圍牆水泥板並已拆除一半
    ，兩側則僅剩相鄰建物之牆壁，當時顯然已不足以遮避風雨
    供人日常起居使用，亦即無獨立之經濟上使用價值，自非定
    著物，而非屬具有獨立所有權之物，足認楊邱好原始起造之
    建物已經滅失。嗣上訴人於原址重新疊磚後側牆壁、粉刷兩
    側牆面、重新搭建屋頂、搭蓋鐵架、前設鐵捲門，乃係重建
    系爭3294建物，使其足以遮避風雨而達經濟上使用目的之程
    度，此有照片6 張在卷足參（見原審卷第54至57頁），足徵
    系爭3294建物乃上訴人重新出資搭建而來，並使之具有獨立
    所有權之房屋，則揆諸前揭說明，上訴人自已原始取得該建
    物之所有權。被上訴人辯稱系爭3294建物為楊邱好所有等語
    ，不足採取。
六、上訴人得否請求撤銷系爭執行事件就系爭3294建物所為之強
    制執行程序？
  (一)按第三人就執行標的物有足以排除強制執行之權利者，得於
    強制執行程序終結前，向執行法院對債權人提起異議之訴，
    強制執行法第15條前段定有明文。又此處所謂就執行標的物
    有足以排除強制執行之權利者，係指對於執行標的物有所有
    權、典權、留置權、質權存在情形之一者而言，最高法院亦
    著有44年臺上字第721 號判例可資參照。
  (二)經查，被上訴人以于輔慧及張靜怡積欠債務未償，向本院聲
    請查封拍賣高雄市○○區○○段2 小段281 、301 地號土地
    ，嗣被上訴人以系爭3294建物為于輔慧所有為由，一併聲請
    查封拍賣該建物獲准，迄未執行完畢等情，為被上訴人所不
    爭執（見本院卷第35頁），並經本院調取系爭執行事件卷宗
    核閱無訛，堪信為真實。因上訴人始為系爭3294建物之所有
    權人，業如前述，則揆諸前揭說明，上訴人依強制執行法第
    15條前段之規定提起第三人異議之訴，請求撤銷系爭執行事
    件就系爭3294建物之強制執行程序，即屬有據。
七、綜上所述，上訴人既為系爭3294建物之起造人而原始取得所
    有權，則系爭執行事件將該建物併付查封拍賣，自非合法。
    從而，上訴人依強制執行法第15條前段之規定，請求撤銷系
    爭執行事件就系爭3294建物之強制執行程序，即屬有據，應
    予准許。原審就此部分為上訴人敗訴之判決，尚有未合。上
    訴意旨指摘原判決此部分不當，求予廢棄改判，為有理由，
    爰由本院廢棄改判如主文第2 項所示。
八、據上論結，本件上訴為有理由，依民事訴訟法第436 條之1
    第1 項、第3 項、第450 條、第78條，判決如主文。
中    華    民    國    95    年    11    月    8     日
                  民事第六庭  審判長法  官  謝靜雯
                                    法  官  高增泓
                                    法  官  鄭詠仁
正本係照原本作成。
本判決不得上訴。
中    華    民    國    95    年    11    月    8     日
                                    書記官  王雪招


司法院資訊處製作；財團法人民間司法改革基金會備份。
